【裁判字號】    97,簡,388
【裁判日期】    970930
【裁判案由】    所得稅法
【裁判全文】
臺北高等行政法院判決
                                       97年度簡字第388號
原      告  甲○○○○○○○○.
被      告  財政部臺灣省北區國稅局
代  表  人  陳文宗（局長）
上列當事人間因所得稅法事件，原告不服財政部中華民國97年4
月25日台財訴字第09700156800 號訴願決定，提起行政訴訟。本
院判決如下：
    主  文
原告之訴駁回。
訴訟費用由原告負擔。
    事實及理由
一、事實概要：
    本件原告係統立彩色沖印店負責人，即所得稅法第89條規定
    之扣繳義務人，該商號於民國（下同）93年度給付訴外人施
    美貞等2 人租金新臺幣（下同）615,000 元，未依同法第88
    條及第92條規定扣繳稅款49,500元，經被告所屬中壢稽徵所
    查獲，按應扣未扣之稅款49,500元，處1 倍罰鍰49,500元。
    原告不服，申請復查，主張罰鍰沒有最高金額限制，違背憲
    法比例原則及保障人民財產權意旨，原處分計算方式較所得
    稅法第108 條（司法院釋字第616 號解釋宣告失效）規範更
    加嚴苛，違憲情況猶有過之云云。申經被告以統立彩色沖印
    店93年度給付訴外人施美貞君等2 人租金615,000 元，於期
    限內申報扣（免）繳憑單，惟其中93年1 至9 月份，每月租
    金55,000元，原告未依規定按10% 扣繳稅款合計49,500元（
    55,000×9 ×10% ），有各類所得扣繳暨免扣繳憑單申報書
    及房屋租賃契約等資料可稽，且為原告所不爭，違章事證明
    確，至原告主張原處罰鍰沒有最高金額限制，違背憲法比例
    原則乙節，查原處罰鍰係依首揭法令規定予以處罰，並無不
    合為由，以97年1 月10日北區國稅法二字第0970010144號復
    查決定予以駁回（下稱原處分）。原告不服，提起訴願，經
    財政部97年4 月25日台財訴字第09700156800 號訴願決定駁
    回，原告仍不服，遂提起本件行政訴訟。
二、兩造聲明：
  (一)原告聲明：訴願決定及原處分均撤銷。
  (二)被告聲明：駁回原告之訴。
三、兩造之爭點：
  (一)原告主張之理由：
    1.罰金過高，加徵之罰鍰沒有最高金額限制，違背憲法之比
      例原則及保障人民財產權之意旨，此為被告所不爭，違憲
      事證明確（參司法院大法官解釋第616 號）。
    2.原告於期限內申報扣（免）繳憑單且納稅義務人施美貞等
      2 人確已將是項租賃所得如期申報繳稅，均屬未經檢舉且
      在稽徵機關調查之前，並無逃漏稅情節。
    3.原處分引用罰鍰計算方式已經釋字第616 號解釋宣告失效
      。
    4.原處分有關證據2 補繳補報通知書及送達回證1 份不存在
      ，原處分及訴願決定皆未解釋。
    5.申報扣繳憑單截止日時仍積欠房東2 至3 個月租金，不知
      該如何扣繳？
  (二)被告主張之理由：
    1.按「納稅義務人有左列各類所得者，應由扣繳義務人於給
      付時，依規定之扣繳率或扣繳辦法，扣取稅款，並依第92
      條規定繳納之…二、機關、團體、事業或執行業務者所給
      付之…租金。」「薪資、利息、租金…其扣繳義務人為…
      事業負責人。」「第88條各類所得稅款之扣繳義務人，應
      於每月10日前將上一月內所扣稅款向國庫繳清，並於每年
      1 月底前將上一年內扣繳各納稅義務人之稅款數額，開具
      扣繳憑單，彙報該管稽徵機關查核。」「扣繳義務人未依
      第88條規定扣繳稅款者，除限期責令補繳應扣未扣或短扣
      之稅款及補報扣繳憑單外，並按應扣未扣或短扣之稅額處
      1 倍之罰鍰。」為行為時所得稅法第88條第1 項第2 款前
      段、第89條第1 項第2 款前段、第92條第1 項前段及第11
      4 條第1 款前段所明定。次按「扣繳義務人給付各類所得
      ，不依法扣繳稅款，如經稽徵機關查明納稅義務人確已將
      是項應扣繳稅款之所得，合併其取得年度之綜合所得申報
      繳稅者，得免再責令扣繳義務人補繳，惟仍依法送罰。」
      為財政部65年9 月18日台財稅第36317 號函所明釋。
    2.原告係統立彩色沖印店負責人，即行為時所得稅法第89條
      規定之扣繳義務人，該商號93年度給付訴外人施美貞等2
      人租金615,000 元，於期限內申報扣（免）繳憑單，惟其
      中93年1 至9 月份，每月租金55,000元，原告未依同法第
      88條及第92條扣繳稅款規定按10% 扣繳稅款合計49,500元
      （55,000×9 ×10% ），有各類所得扣繳暨免扣繳憑單申
      報書及房屋租賃契約等資料可稽，且為原告所不爭，違章
      事證明確，依首揭規定，原處罰鍰49,500元並無違誤。至
      原告主張原處罰鍰沒有最高金額限制，違背憲法比例原則
      ，又訴外人施美貞等2 人確已將租賃所得申報於93年度綜
      合所得稅均屬未經檢舉且在稽徵機關調查之前，無逃漏稅
      情節乙節，查原處罰鍰係依首揭法令規定予以處罰，並無
      違誤，至有無原告主張違背憲法比例原則情事，非被告審
      酌範圍。次查出租人施美貞等2 人於93年度綜合所得稅結
      算申報已如實申報租賃所得，原告於期限內申報扣（免）
      繳憑單，依首揭財政部函示規定，得免再責令原告補繳扣
      繳稅款，故原處分所載有關證物2 之補繳補報通知書及送
      達回證1 份，核屬誤載，併予敘明。
四、本院之判斷：
  (一)按「納稅義務人有左列各類所得者，應由扣繳義務人於給付
    時，依規定之扣繳率或扣繳辦法，扣取稅款，並依第92條規
    定繳納之一、…二、機關、團體、事業或執行業務者所給付
    之…租金。」、「薪資、利息、租金…其扣繳義務人為…事
    業負責人。」、「第88條各類所得稅款之扣繳義務人，應於
    每月10日前將上一月內所扣稅款向國庫繳清，並於每年1 月
    底前將上一年內扣繳各納稅義務人之稅款數額，開具扣繳憑
    單，彙報該管稽徵機關查核。」、「扣繳義務人未依第88條
    規定扣繳稅款者，除限期責令補繳應扣未扣或短扣之稅款及
    補報扣繳憑單外，並按應扣未扣或短扣之稅額處1 倍之罰鍰
    。」為行為時所得稅法第88條第1 項第2 款前段、第89條第
    1 項第2 款前段、第92條第1 項前段及第114 條第1 款前段
    所明定。次按「納稅義務人自動向稅捐稽徵機關補報並補繳
    所漏稅款者，凡屬未經檢舉、未經稽徵機關或財政部指定之
    調查人員進行調查之案件，左列之處罰一律免除…二、各稅
    法所定關於逃漏稅之處罰。」為稅捐稽徵法第48條之1 第1
    項第2 款所規定。又「扣繳義務人給付各類所得，不依法扣
    繳稅款，如經稽徵機關查明納稅義務人確已將是項應扣繳稅
    款之所得，合併其取得年度之綜合所得申報繳稅者，得免再
    責令扣繳義務人補繳，惟仍依法送罰。」亦經財政部65年9
    月18日台財稅第36317 號函釋有案。
  (二)查本件原告93年度給付訴外人施美貞君等2 人租金615,000
    元，於期限內申報扣（免）繳憑單，惟其中93年1 至9 月份
    ，每月租金55,000元，原告未依規定按10% 扣繳稅款合計49
    ,500元（55,000×9 ×10% ），有各類所得扣繳暨免扣繳憑
    單申報書及房屋租賃契約等資料可稽，且為原告所不爭，違
    章事證明確，被告依首揭規定，處罰鍰49,500元並無不合。
  (三)原告雖稱：原處分罰鍰沒有最高金額限制，違背憲法比例原
    則云云。然查：本件被告係依行為時所得稅法第114 條第1
    款前段規定，因原告未依第88條規定扣繳稅款，而按應扣未
    扣或短扣之稅額處1 倍之罰鍰，原告短扣之稅額為49,500元
    ，故原處分處罰鍰49,500元，並無原告所稱「原處分罰鍰沒
    有最高金額限制，違背憲法比例原則」之情事。
  (四)原告又稱：其於期限內申報扣（免）繳憑單，出租人亦已將
    租賃所得如期申報綜合所得稅，均屬未經檢舉且在稽徵機關
    調查之前，並無逃漏稅，應予免罰云云。然查：稅捐稽徵法
    第48條之1 補報免罰之規定，係指納稅義務人自動向稅捐稽
    徵機關補報並補繳所漏稅款而言，被告所屬中壢稽徵所於96
    年3 月9 日扣繳檢查時，發現原告93年度給付租金，雖於期
    限內申報扣（免）繳憑單，惟未依所得稅法第88條及第92條
    規定扣繳稅款，有扣繳檢查報告表可稽，核無該法條免予處
    罰之適用，是原告所述，亦不足採。
  (五)綜上，本件原處分並無不法，訴願決定予以維持，亦無不合
    。原告徒執前詞，訴請撤銷，為無理由，應予駁回。
五、本件適用簡易訴訟程序，爰不經言詞辯論逕為判決，併予敘
    明。
據上論結，本件原告之訴為無理由，爰依行政訴訟法第98條第1
項前段、第233 條第1 項、第236 條，判決如主文。
中    華    民    國    97    年     9    月   30     日
                    臺北高等行政法院第二庭
                                    法  官  陳  金  圍
上為正本係照原本作成。
本件以訴訟事件所涉及之法律見解具有原則性者為限，始得於本
判決送達後20日內向本院提出上訴狀並表明上訴理由，如已於本
判決宣示後送達前提起上訴者，應於判決送達後20日內補具上訴
理由（均按他造人數附繕本），且經最高行政法院許可後方得上
訴。
中    華    民    國    97    年     9    月    30    日
                                    書記官  陳  可  欣


司法院資訊處製作；財團法人民間司法改革基金會備份。
